臺灣苗栗地方法院民事簡易判決　　　　 95年度苗簡字第637號
原　　　告　戊○○
被　　　告　乙○○
法定代理人　丙○○
訴訟代理人　蔡嘉容律師
上列當事人間請求拆屋還地事件，本院於民國96年5 月15日言詞
辯論終結，判決如下：
    主  文
原告之訴駁回。
訴訟費用由原告負擔。
    事實及理由
一、按當事人喪失訴訟能力者，訴訟程序在有法定代理人承受其
    訴訟以前當然停止；承受訴訟人，於得為承受時，應即為承
    受之聲明，民事訴訟法第170 條、第175 條第1 項分別定有
    明文。本件被告於訴訟程序進行中，經本院以95年度禁字第
    112 號民事裁定宣告為禁治產人確定，本院並以96年度監字
    第1 號民事裁定指定丙○○為被告之監護人確定，此經本院
    依職權調閱上該事件卷宗查明無訛，丙○○並已聲明承受本
    件訴訟（見卷第101 頁），經核於法相符，合先敘明。
二、原告起訴主張：
  (一)原告於民國94年6 月25日，與訴外人甲○○訂立不動產買賣
    契約書，向甲○○購得苗栗縣南庄鄉○○里○段北獅里興小
    段75之21地號土地（下稱合併前75之21地號土地），嗣原告
    又陸續購得相鄰之同小段75之19地號土地、同小段75之20地
    號土地，原告乃於95年4 月間，將上開3 筆土地合併為同小
    段75之19地號土地（下稱系爭土地）。
  (二)被告於94年8 月13日，向原告承租合併前75之21地號土地，
    約定租期為1 年（94年8 月13日至95年8 月13日），租金為
    新臺幣4,000 元，惟被告於承租後並未繳交租金，租期屆滿
    後，原告打算不再租予被告，曾於95年9 月8 日以存證信函
    通知被告於10日內自租賃土地遷讓，並將土地交還原告，然
    被告置之不理，而租賃土地（已為系爭土地之一部份）上現
    仍留存被告所興建之建物（如附圖所示Ａ部分，下稱系爭建
    物），被告以系爭建物占有系爭土地自屬無權占有，為此爰
    依民法第767 條之規定，訴請被告拆屋還地。
  (三)對被告抗辯所為之陳述：
    被告所抗辯者係被告與甲○○間之事情，現甲○○既已將合
    併前75之21地號土地出賣予原告，渠等間之事情不應拘束原
    告。並聲明：被告應將系爭土地如附圖所示Ａ部分面積59平
    方公尺之地上物拆除，並將土地返還原告。
三、被告之抗辯：
  (一)系爭建物係訴外人溫仕興取得合併前75之21地號土地原所有
    權人甲○○之同意所興建，被告之母絲勝娘於51年間向溫仕
    興購買，原為平房，於62年間由絲勝娘增建如現狀，係未登
    記之建物，絲勝娘於92年10月17日去世後，由被告及其家人
    共同繼承。
  (二)甲○○雖將合併前75之21地號土地賣予原告，惟絲勝娘與配
    偶絲仁坤於年輕時即長期擔任甲○○家之長工，於絲勝娘購
    買系爭建物後，甲○○即多次表達要將合併前75之21地號土
    地贈與絲勝娘，於絲勝娘去世後亦曾多次表示要將該土地贈
    與被告及其家人，被告等人亦長期占有該土地達44年，甲○○從未有何異議。因被告等人使用合併前75之21地號土地係
    以所有權人之意思占有，且已長達44年，應認為被告等人占
    有系爭土地應已有地上權，而原告係該土地之繼受人，應容
    忍被告等人繼續使用該土地。
  (三)縱認(二)不成立，依據證人絲王秀英之證詞，絲勝娘當初於甲○○家中工作，有以工資來抵租金，表示絲勝娘與甲○○間
    有租賃關係存在，縱使絲勝娘之後有一段時間未繳交租金，
    但不妨礙渠等間存在租賃關係之事實，是被告占有系爭土地
    並非無權占有。
  (四)原告係利用被告中度精神障礙，而在被告精神耗弱之狀態下
    ，迫使被告簽訂租賃契約，被告並不知簽立之內容為何，故
    該租賃契約與本件並無關係，且不生租賃契約之效力。並聲
    明：如主文第1 項所示。
四、原告主張：原告於94年6 月25日，向甲○○購得合併前75之
    21地號土地，嗣原告又購得相鄰之同小段75之19地號土地、
    同小段75之20地號土地，原告乃將該3 筆土地合併為系爭土
    地，又系爭建物坐落於系爭土地如附圖所示Ａ部分，被告現
    居住於系爭建物等情，為被告所不爭執，且有土地登記謄本
    、不動產買賣契約書、地籍圖、土地異動索引等件在卷可憑
    （見卷第7 、43至48、127 之2 至127 之11頁），堪認為真
    。
五、本件兩造所爭執者厥為：被告占有系爭土地如附圖所示Ａ部
    分是否有法律上之權源？經查：
  (一)證人丁○○到庭結證稱：「（是否知道原告買的土地上面有
    蓋房子？）有，房子是我叔叔溫仕興賣給乙○○的媽媽絲勝
    娘，我住的地方跟那個房子隔一條河，所以知道當時的情形
    」、「（房子是你叔叔蓋的？）是的，大概20多年前的事，
    我叔叔蓋好後，絲勝娘要買就賣給她」、「（當時土地不是
    甲○○的，為何你叔叔可以蓋？）以前土地是在河邊，就馬
    馬虎虎讓我叔叔蓋」、「（之後絲勝娘買後有否改建？）有
    ，至於何時改建我也記不起來」等語綦詳（見卷第34頁），
    另證人絲王秀英（甲○○之妻）證稱：「（絲勝娘為何住在
    系爭房屋？）起先是姓溫的住在那邊，後來姓溫的把房子賣
    給絲勝娘」等語明確（見卷第60頁），又系爭建物係磚造房
    屋，且外觀已屬陳舊，此經本院至現場勘驗明確，有勘驗筆
    錄、現場圖可考（見卷第57、69頁），是原告所稱：系爭建
    物係被告所興建等語，應非可採，被告所陳：系爭建物係溫
    仕興所興建，其後絲勝娘向溫仕興購買系爭建物等情，堪予
    認定。
  (二)證人絲王秀英另結證稱：「（絲勝娘為何住在系爭房屋？）
    ……絲勝娘在我們這邊工作，用工作的工錢的一部份算租金
    ，他在這住多久我忘記了，後來絲勝娘過世前幾年就沒有來
    用工錢繳租金，我那時同情他沒跟他收，他過世後，我去跟
    乙○○收，但他沒有錢，後來沒有收到，後來土地要賣給原
    告之前，我先生有去問被告，他們說沒有錢，後來才賣給原
    告」、「（被告沒有繳租，是否有去催收或把土地索回？）
    我們有同情他，也沒有要趕他走，土地要賣之前有去問過他
    ，他說沒錢，也說賣給別人租金也是一樣」等語明確（見卷
    第60、61頁），從上開證言可知，因絲勝娘居住於系爭建物
    ，而系爭建物係坐落於甲○○所有之合併前75之21地號土地
    ，故絲勝娘與甲○○曾就合併前75之21地號土地有成立租賃
    契約之合意（以絲勝娘工錢之一部份抵算租金）。又雙方並
    未言明租賃期間，且甲○○長時間以來並未有反對絲勝娘繼
    續使用之意思，該租賃契約應屬不定期限之性質。至絲勝娘
    、絲勝娘之繼承人雖於絲勝娘過世前幾年起即未繳交租金，
    惟因甲○○未依民法第439 條、第440 條規定進行催告、終
    止租約之意思表示，應認該租賃契約仍繼續存在。
  (三)按繼承，因被繼承人死亡而開始；繼承人自繼承開始時，除
    本法另有規定外，承受被繼承人財產上之一切權利、義務。
    但權利、義務專屬於被繼承人本身者，不在此限，民法第11
    47條、第1148條分別定有明文。絲勝娘已於92年11月10日死
    亡，絲國瑛、絲國華、絲國峰、絲國文、絲玉清、絲玉萍、
    絲美淇、絲郁涵、丙○○、絲佳豪、絲嘉玲、絲家恩、被告
    （下稱絲國瑛等13人）為絲勝娘之繼承人，有被告提出之戶
    籍謄本、繼承系統表在卷可憑（見卷第104 至123 頁），且
    絲國瑛等13人未就絲勝娘之遺產如何分配有所約定，此經丙○○在庭陳述明確（見卷第99、100 頁），依上規定，系爭
    建物、前開租賃契約承租人之權利義務於絲勝娘死亡時即為
    絲國瑛等13人承受。
  (四)再按出租人於租賃物交付後，縱將其所有權讓與第三人，其
    租賃契約，對於受讓人仍繼續存在，修正前民法第425 條著
    有規定（絲勝娘與甲○○所成立之租賃契約係於民法債編修
    正施行前發生，且民法債編施行法就此並無特別規定，故依
    民法債編施行法第1 條規定本件並無修正後民法第425 條第
    2 項規定之適用，一併敘明）。本件絲勝娘與甲○○所成立
    之租賃契約，於絲勝娘92年11月10日死亡後，由絲勝娘之繼
    承人即絲國瑛等13人（包括被告在內）承受承租人之地位，
    甲○○雖於94年6 月25日將合併前75之21地號土地之所有權
    出售予原告，然依上規定，該租賃契約對該土地之受讓人即
    原告仍繼續存在。絲國瑛等13人與原告間就合併前75之21
    地號土地既仍有租賃關係存在，被告占有系爭土地如附圖所
    示Ａ部分（在合併前75之21地號土地之範圍內）即非無法律
    上之占有權源，至絲國瑛等13人雖有未繳納之租金，然在原
    告依法終止租賃契約前，不影響被告有合法占有權源之認定
    ，附此陳明。
六、被告占有系爭土地如附圖所示Ａ部分既有法律上之權源，從
    而，原告基於民法第767 條之規定，訴請被告將系爭土地如
    附圖所示Ａ部分之地上物拆除，並將土地返還原告，為無理
    由，應予駁回。
七、本件事證已臻明確，兩造其餘攻防方法及所提證據，業經審
    酌，核與本件判決結果無影響，爰不逐一論述，附此敘明。
八、據上論結，本件原告之訴為無理由，依民事訴訟法第436 條
    第2 項、第78條，判決如主文。
中　　華　　民　　國　　96　　年　　5　　 月　　23　　日
                  苗栗簡易庭法　官　張 文 毓
以上正本係照原本作成。
如不服本判決，應於送達後20日內向本院提出上訴狀（須附繕本
）。
                            書記官  黎 東 成
中　　華　　民　　國　　96　　年　　5 　　月　　23　　日
